【裁判字號】    95,交聲,902
【裁判日期】    951130
【裁判案由】    聲明異議
【裁判全文】
臺灣彰化地方法院交通事件裁定    95年度交聲字第902號
移送機關即
原處分機關  交通部公路總局臺中區監理所彰化監理站
異  議  人
即受處分人  甲  ○
上列受處分人因違反道路交通管理處罰條例案件，對於交通部公
路總局臺中區監理所彰化監理站中華民國九十五年九月二十二日
所為之處分（彰監四字第裁六四—000000000號裁決書
）聲明異議，本院裁定如下：
    主  文
原處分撤銷。
甲○不罰。
    理  由
一、按領有牌照之汽車所有人應於指定日期前後一個月內持行車
    執照、新領牌照登記書向公路監理機關申請檢驗；又汽車不
    依限期參加定期檢驗或臨時檢驗者，處汽車所有人新臺幣（
    下同）九百元以上一千八百元以下罰鍰；逾期一個月以上者
    並吊扣其牌照，至檢驗合格後發還，逾期六個月以上者，註
    銷其牌照，道路交通安全規則第四十四條第一項後段、道路
    交通管理處罰條例第十七條第一項固分別定有明文。惟上開
    條文乃以汽車所有人占有使用該部汽車而無故不參加定期檢
    驗，方有適用，如登記之汽車所有人並未占有使用登記為其
    所有之汽車，且非故意不參加定期檢驗者，自難認可以前開
    條文對汽車所有人為處罰。
二、本件聲明異議意旨略以：異議人即受處分人（下稱異議人）
    甲○所有之車牌號碼九Ｈ─九五一七號自用一般小客車，於
    民國九十四年十二月二十九日被何靜宜借走，幾經催討仍未
    歸還，異議人事後有報案，且為檢方偵查中，為此聲明異議
    等語。
三、原處分機關即交通部公路總局臺中區監理所彰化監理站以：
    異議人所有之車牌號碼九Ｈ─九五一七號自用一般小客車，
    因不依限期於九十五年一月十七日參加定期檢驗，有逾定檢
    日期六個月以上之違規事由，乃依道路交通管理處罰條例第
    十七條第一項規定，裁處罰鍰一千四百元，並註銷其牌照。
四、經查：
(一)異議人所有之車牌號碼九Ｈ─九五一七號自用一般小客車應
    於九十五年一月十七日參加定期檢驗，而逾期未參加，經原
    處分機關逕行舉發等情，有該站九十五年三月十三日彰監車
    字第000000000號舉發違反道路交通管理事件通知
    單一紙在卷足稽，且為異議人所不爭執，是異議人所有之自
    用一般小客車不依限期參加定期檢驗之事實，堪予認定。
(二)異議人稱其車輛遭何靜宜借用後遲未歸還，且履經催討均未
    獲置理，已於原處分機關作成裁決前，即向臺灣彰化地方法
    院檢察署對何靜宜提出侵占告訴乙節，有卷附臺灣彰化地方
    法院檢察署刑事傳票一紙可憑，足見異議人上開所辯，並非
    無稽，核諸前揭說明，本件異議人既未占有使用其所有之上
    開自用小客車，該車現究為異議人以外之何人占有亦不得而
    知，是異議人自未該當前揭道路交通管理處罰條例第十七條
    第一項規定之構成要件甚明。
(三)綜上所述，異議人所有之上開自用小客車固有未參加定期檢
    驗並逾期六個月以上之事實，然此並非因異議人之故意行為
    所致，原處分機關認異議人有違反前開道路交通管理處罰條
    例第十七條第一項規定之違規事實，尚有未洽，此外復查無
    其他積極證據足以證明異議人有原處分機關所認定之前開違
    規行為，自應作對異議人有利之認定。從而，本件異議為有
    理由，應由本院撤銷原處分，改諭知異議人不罰，以資適法
    。
五、據上論斷，應依道路交通案件處理辦法第二十條前段，裁定
    如主文。
中    華    民    國    95    年    11    月    30    日
                  交通法庭    法  官  周莉菁
以上正本證明與原本無異。
如不服本裁定，應於送達後五日內，向本院提出抗告狀（須附繕
本）。
中    華    民    國    95    年    12    月    5     日
                              書記官  黃當易


司法院資訊處製作；財團法人民間司法改革基金會備份。
